【裁判字號】    98,交簡上,131
【裁判日期】    981117
【裁判案由】    過失傷害
【裁判全文】
臺灣臺南地方法院刑事判決           98年度交簡上字第131號
上  訴  人  臺灣臺南地方法院檢察署檢察官
被      告  丙○○
                      1號
上列上訴人因被告過失傷害案件，不服中華民國98年 4月27日本
院98年度交簡字第 630號刑事簡易判決（聲請簡易判決處刑案號
：97年度偵字第 16801號），提起上訴，被告於本院審理中就被
訴犯罪事實為有罪之陳述，本院管轄之第二審合議庭裁定改行簡
式審判程序，判決如下：
    主  文
原判決撤銷。
丙○○犯業務過失致人重傷罪，處有期徒刑肆月，如易科罰金，
以新臺幣壹仟元折算壹日。
    事  實
一、丙○○考領有職業大貨車駕照，且係大貨車司機，以駕駛大
    貨車載運貨物為業，為從事駕駛業務之人。於民國97年 6月
    24日晚間 7時15分許，丙○○駕駛車牌號碼090-UG號自用大
    貨車沿臺南縣仁德鄉○○村○○路由南向北行駛，途經太乙
    路86號前時，本應注意汽車臨時停車時，不得併排臨時停車
    ，而依當時情形，又無不能注意之情事，竟疏未注意該路段
    已有一自小客車停放路邊，即貿然於太乙路之北向車道上併
    排臨時停車，適甲○○騎乘車牌號碼 LA5-800號重型機車沿
    同路由南往北同方向行駛，亦疏未前方丙○○所駕駛之車牌
    號碼090-UG號自用大貨車有併排臨時停車之狀況，復未採取
    必要之安全措施，即貿然向前行駛，致其所騎乘之重型機車
    撞及丙○○所駕駛之自用大貨車後方，造成甲○○人車倒地
    ，受有顏面骨骨折、右上臼齒兩顆骨折、右側脛骨骨折併腔
    室症候群、及左側脛骨骨折之傷害。員警據報前往現場處理
    ，丙○○於員警尚不知何人為本件車禍肇事者前，主動對員
    警表明為肇事車輛駕駛人，自首而接受裁判。嗣甲○○所受
    上開傷害經治療後，仍有右側下肢踝關節幾近完全孿縮、右
    膝無法負荷重力及跑步、走路時跛行等幾乎無法痊癒之情況
    ，且經鑑定結果，甲○○下肢踝關節機能全廢，而嚴重減損
    一肢之機能。
二、案經甲○○訴由臺南縣警察局歸仁分局報請臺灣臺南地方法
    院檢察署檢察官偵查後聲請簡易判決處刑。
    理  由
一、訊據被告丙○○對於上述因過失臨時併排停車以致肇事致告
    訴人受有重傷害之事實，均坦承不諱，核與告訴人甲○○、
    證人即當時乘坐被告所駕駛之車牌號碼090-UG號大貨車之侯
    文弘二人分別於警詢、偵查中指證之情節大致相符（告訴人
    甲○○部分，見警卷第7至11頁、98年度核交字第128號偵查
    卷第13頁，證人侯文弘部分，見前引偵查卷第5至7頁）。此
    外並有道路交通事故現場圖、道路交通事故調查報告表（一
    ）、（二）各一份、被告之職業大貨車駕駛執照影本、車牌
    號碼090-UG號自用大貨車行車執照影本各一份及交通事故現
    場照片十二幀在卷可資佐證（見警卷第12至14、27至32頁）
    。按汽車臨時停車時，不得併排臨時停車；又汽車（含機車
    ）行駛時，駕駛人應注意車前狀況，並隨時採取必要之安全
    措施，道路交通安全規則第111條第1項第5款、第94條第3項
    定有明文。查被告為領有職業大貨車駕駛執照之人，另告訴
    人亦騎乘機車行駛於道路，其二人對於上開規定，均應知之
    甚稔，分別為其二人駕駛自用大貨車、騎乘機車行駛於道路
    應注意之事項；而本件車禍發生當時，天候為陰，光線狀況
    係夜間有照明，事故發生地點路面以柏油鋪裝，路面濕潤無
    缺陷，無障礙物，視距良好，有前引道路交通事故調查報告
    表（一）在卷可憑，是客觀上被告與告訴人二人均無不能注
    意之情形，詎被告竟疏未注意上開不得併排臨時停車之規定
    ，於車禍發生地點併排臨時停車，而告訴人亦疏未注意被告
    上開違規併排臨時停車之車前狀況，以致自後撞擊被告所駕
    駛之前開自用大貨車，其二人就本件車禍之發生均有過失甚
    明。且本件車禍經送臺灣省車輛行車事故鑑定委員會鑑定結
    果，亦認告訴人駕駛普通重型機器腳踏車，未注意車前狀況
    ，為肇事原因，而被告駕駛大貨車，夜間無警示未靠邊停車
    ，同為肇事原因，有該委員會97年12月11日南鑑字第097590
    3599號函檢附之臺南區970861案鑑定意見書一份在卷可考（
    見前引偵查卷第17至19頁）。又告訴人因本件車禍受有顏面
    骨骨折、右上臼齒兩顆骨折、右側脛骨骨折併腔室症候群、
    及左側脛骨骨折之傷害，且告訴人於98年 3月26日向屏東縣
    政府申請身心障礙手冊，經於同年 4月29日前往國立成功大
    學醫學院附設醫院（下稱成大醫院）鑑定結果，告訴人一下
    肢之踝關節機能全廢；而本院就此進一步向成大醫院函詢告
    訴人所受傷勢癒後情形，該院復稱：「李君（即告訴人）於
    98年 7月22日再次到本院門診做診察，發現其右側下肢踝關
    節已幾乎完全攣縮（僵硬無法動彈）。右膝雖可正常活動，
    但使力時仍會疼痛，無法負荷重力及跑步，走路時亦有跛行
    步態。李君所受傷害，目前仍未痊癒；日後痊癒之希望渺茫
    」等語，此分別有成大醫院出具之診斷證明書二紙（見警卷
    第17至18頁）、屏東縣政府98年7月23日屏府社助字第09801
    69277 號函檢附之告訴人身心障礙者鑑定表影本一份及成大
    醫院98年 7月30日成附醫復字第0980013291號函檢附之病患
    診療資料摘錄表」、病歷影本各一份在卷可佐（見本院卷第
    45至61頁）。則告訴人所受上開傷勢，顯與本件車禍有相當
    之因果關係，且其右下肢之機能，顯已達於嚴重減損之程度
    無疑。綜上各節，堪認被告之自白與事實相符，本案事證明
    確，被告犯行洵堪認定。
二、核被告所為，係犯刑法第284條第2項後段之業務過失致人重
    傷罪。檢察官聲請簡易判決處刑意旨，認被告所為係犯刑法
    第284條第2項前段之業務過失傷害罪，尚有未洽。惟業務過
    失傷害與業務過失致人重傷二罪，法條之條項相同，尚無變
    更聲請簡易判決處刑書所引起訴法條之必要。又查被告於本
    件車禍發生後，主動對據報到場處理之員警表明其為肇事車
    輛駕駛人，自首而接受裁判，此業經原審向臺南縣警察局歸
    仁分局函詢查明屬實，有該分局98年 4月17日南縣歸警五字
    第0980006960號函一份在卷可憑（見原審卷第13頁），爰依
    刑法第62條前段之規定減輕其刑。
三、原審以本案事證明確，依刑事訴訟法第 449條第1項、第454
    條第2項、刑法第284條第2項、第41條第1項前段、第62條，
    刑法施行法第1條之1，逕以簡易判決認定被告所犯係業務過
    失傷害罪，乃量處被告有期徒刑三月，並諭知易科罰金之折
    算標準，固非無見。惟告訴人因本件車禍受傷，經鑑定結果
    其下肢踝關節機能全廢，幾無痊癒之望，已如前述，是告訴
    人所受傷害顯已達於嚴重減損一肢機能之重傷程度。原審未
    斟酌及此，逕以刑法第284條第2項前段之業務過失傷害罪論
    處，認事用法尚有未洽。上訴人上訴意旨，以告訴人所受傷
    害業經鑑定為輕度肢體障礙等級，可能達於重傷之程度；而
    被告自本件車禍發生迄今，仍未賠償告訴人任何款項，惡性
    重大，原審量刑過輕為由，指摘原判決不當，尚非無據。則
    原判決既有前揭瑕疵可指，自應由本院予以撤銷改判。
四、爰審酌被告以駕駛大貨車載運貨物為業，其對道路交通安全
    本較一般人負有更高之注意義務，竟因貪圖一時方便，違規
    併排臨時停車，以致同有過失之告訴人自後撞擊其所駕駛之
    自用大貨車；而告訴人因本件車禍所受傷勢非輕，已達於重
    大難治之重傷程度；惟兼衡以被告及告訴人就本件車禍之發
    生之過失程度，以及被告犯後雖坦承犯行，但迄未能與告訴
    人達成和解之犯後態度，暨被告之前科素行、智識程度、生
    活狀況等一切情狀，量處如主文所示之刑，並諭知易科罰金
    之折算標準。
據上論斷，應依刑事訴訟法第 455條之1第1項、第3項、第369條
第1項前段、第364條、第299條第1項前段、第273條之 1第1項，
刑法第284條第2項後段、第62條前段、第41條第 1項前段，刑法
施行法第1條之1，判決如主文。
本案經檢察官乙○○到庭執行職務。
中    華    民    國    98    年    11    月    17    日
                  刑事第十四庭  審判長  法  官  陳金虎
                                        法  官  孫淑玉
                                        法  官  周紹武
以上正本證明與原本無異。
本判決不得上訴。
                                        書記官  徐晨芳
中    華    民    國    98    年    11    月    20    日
附錄本案論罪科刑法條全文：
中華民國刑法第284條第2項
從事業務之人，因業務上之過失傷害人者，處 1年以下有期徒刑
、拘役或1千元以下罰金，致重傷者，處3年以下有期徒刑、拘役
或2千元以下罰金。


司法院資訊處製作；財團法人民間司法改革基金會備份。
